【裁判字號】    96,訴,1817
【裁判日期】    970424
【裁判案由】    違反毒品危害防制條例
【裁判全文】
臺灣彰化地方法院刑事判決              96年度訴字第1817號
公  訴  人  臺灣彰化地方法院檢察署檢察官
被      告  丁  ○
                    （現因另案於臺灣彰化監獄彰化分監執行
上  一  人
選任辯護人  張益隆律師
被      告  乙○○
                    （現因另案於臺灣臺中監獄臺中分監執行
上列被告因違反毒品危害防制條例案件，經檢察官提起公訴（96
年度偵字第8829號），本院判決如下：
    主    文
丁○販賣第一級毒品，累犯，處有期徒刑拾捌年，褫奪公權拾年
。扣案如附表Ａ編號一、二所示之毒品沒收銷燬之；扣案如附表
Ｂ編號一、二、三之外包裝袋及行動電話沒收；未扣案如附表Ｃ
所示之販賣所得沒收，如全部或一部不能沒收時，以其財產抵償
之。又轉讓第一級毒品，累犯，處有期徒刑壹年陸月。扣案如附
表Ａ編號一所示之毒品沒收銷燬之；扣案如附表Ｂ編號一之外包
裝袋沒收。又對於公務員依法執行職務時，施強暴，累犯，處有
期徒刑壹年。應執行有期徒刑貳拾年，褫奪公權拾年。扣案如附
表Ａ所示之毒品均沒收銷燬之；扣案如附表Ｂ所示之外包裝袋及
行動電話均沒收；未扣案如附表Ｃ所示之販賣所得沒收，如全部
或一部不能沒收時，以其財產抵償之。
乙○○無罪。
    犯罪事實
一、丁○前於民國94年間，因違反毒品危害防制條例案件，經本
    院於94年9 月12日以94年度訴字第483 號就施用第一級毒品
    及第二級毒品罪分別判處有期徒刑10月、5 月，應執行有期
    徒刑1 年2 月；嗣經上訴，為臺灣高等法院臺中分院於94年
    12月22日以94年度上訴字第2057號分別判處有期徒刑1 年、
    7 月，應執行有期徒刑1 年5 月確定，入監執行後，於95年
    12 月31 日因縮短刑期期滿執行完畢。
二、詎丁○仍不知悔改，明知海洛因、甲基安非他命業經毒品危
    害防制條例分別列為第一級、第二級毒品管制，不得非法販
    賣、轉讓，竟基於意圖營利反覆、延續實施販賣第一級毒品
    海洛因以賺取差價牟利之犯意，以其所有如附表Ｂ編號二所
    示之行動電話4 支（交換使用門號0000000000號、00000000
    00號、0000000000號、0000000000號之SIM 卡）作為對外聯
    絡販賣第一級毒品海洛因之通訊工具，先以其中門號000000
    0000號、0000000000號、0000000000號之行動電話與綽號「
    阿三哥」（本名為鄒志宏，業經臺中市警察局查獲移由檢察
    官偵查）之上游販毒者聯絡販入毒品種類、數量及金額，購
    入後，先加以分裝，再以上開0000000000號行動電話與購毒
    者聯絡後前往交易。丁○以分裝賺取差價利潤之方式營利，
    而以上揭方式於如附表一所示之時間、地點，反覆延續實施
    販賣第一級毒品海洛因予丙○○（業經本院通緝，另行審結
    ）、乙○○2 人，販毒所得計新臺幣（下同）1 萬元。
三、丁○基於承上反覆實施販賣第一級毒品海洛因之犯意及分裝
    販入之毒品甲基安非他命後出售、以賺取差價利潤之營利方
    式，於96年6月11日，以上揭其所有、平日與「阿三哥」聯
    絡購買毒品之行動電話其中1支，與「阿三哥」聯絡後，前
    往臺中市某處向「阿三哥」以2萬8千元之價格，一次同時販
    入第一級毒品海洛因與第二級毒品甲基安非他命多包，嗣丁○再於不詳處所將部分毒品分裝，分裝完成後，購入之海洛
    因總計59包、甲基安非他命29包，欲伺機販賣。
四、丁○購得上開第一級毒品海洛因及第二級毒品甲基安非他命
    後，即於同日（即96年6 月11日）下午2 時許，駕駛其所有
    之車牌號碼NU-1985 號自用小客車，前往丙○○位於臺中縣
    霧峰鄉○○里○○路228 巷6 號之住處，欲邀約在該處之丙○○、乙○○（起訴書誤載為林立倫）、甲○○三人，與其
    共同前來彰化縣。期間丁○即基於轉讓第一級毒品海洛因之
    犯意，於當日某時許，在上開丙○○住處，自其身上背包內
    ，將隨身攜帶、甫向「阿三哥」購買之上揭毒品中取出2 包
    海洛因，同時無償提供丙○○、乙○○二人各1 包施用（施
    用部分業經檢察官另案處理）。
五、又丁○於當日（即96年6 月11日）某時許，待丙○○、乙○○施用毒品海洛因完畢後，即隨身攜帶上開購得之毒品海洛
    因及甲基安非他命（放置於背包內），駕駛上開車輛搭載丙○○、無共同持有毒品犯意之乙○○及不知情之甲○○三人
    一同南下彰化。嗣警方據報有車牌號碼NU-1985 號自用小客
    車欲在彰化縣彰化市○○路與中央路口為毒品交易，乃派警
    員陳松正駕駛車牌號碼PL-6789 號、偵防用之自用小客車，
    搭載警員林以興前往勘查，因未發現上開車輛，即沿中山路
    追蹤；迨當日（即96年6 月11日）下午5 時20分許，為警在
    彰化縣花壇鄉○○路○ 段345 號前發現丁○所駕上開車輛形
    跡可疑，欲攔該車予以盤查，警員陳松正即將所駕駛之偵防
    車輛斜停在丁○所駕車輛左前方，身著警察制服之警員林以
    興則先行下車表明警員身分，斯時，丁○明知警方係依法執
    行勤務，竟基於妨害公務之犯意，不停車受檢，反駕駛上開
    NU-1985 號車輛衝撞警方上揭PL-6789 號之車子多次，致該
    警方偵防車輛PL-6789 號小客車右後車門凹陷，警員林以興
    及隨後下車之陳松正旋即開槍警告，喝令丁○引擎熄火停車
    受檢，林以興並朝丁○所駕車輛左前輪射擊，詎丁○仍想駕
    車逃逸，警員陳松正再從路旁拾起木棍朝丁○車子前擋風玻
    璃敲擊，玻璃碎裂，丁○等四人始下車受檢，而為警查扣得
    如附表二所示之物，始知上情。
六、案經彰化縣警察局彰化分局報請臺灣彰化地方法院檢察署檢
    察官偵查起訴。
    理    由
甲、有罪部分
壹、證據能力
一、被告丁○之辯護人爭執下列數種情形之證據能力，本院茲審
    認如下：
（一）被告丁○之自白
    1.於96年6月15日第一次警詢自白
      (1)按被告之自白，非出於強暴、脅迫、利誘、詐欺、疲勞
        訊問、違法羈押或其他不當方法，且與事實相符者，得
        為證據，刑事訴訟法第156 第1 項定有明文。亦即被告
        之自白係出於自由意思，且與事實相符者，即有證據能
        力，反之，若係非法取供者，因其陳述非出於任意性，
        其所為之陳述即無證據能力。
      (2)被告之辯護人以：被告於警詢筆錄製作時已毒癮發作，
        意識不甚清楚，警員並丟卷宗、大聲兇怒斥責被告，部
        分內容亦非被告陳述，故被告之自白係出於不正方法而
        取得，不具證據能力云云。
      (3)經查，被告丁○此次經警詢問時，確有全程連續錄音、
        錄影，已據本院勘驗屬實，有勘驗筆錄在卷可稽（見本
        院卷(二)第23頁背面至第38頁背面）。勘驗該整個詢問過
        程，被告雖於中途有身體不適之現象，且表示是因為胃
        痛，然警員有就此加以確認被告是否可以應訊，經被告
        明白表示可以後，警員方繼續詢問；在整個過程中，警
        員僅有兩次聲量較大對被告表示，一次是要求被告照事
        實講，有大聲稱「要跟你幫忙，你要照事實講」，另一
        次在被告表示不知道扣案毒品之重量時，警員有大聲稱
        「你也說那些東西都是你的啊，白紙黑字寫那麼清楚‧
        ‧‧，扣押目錄表上簽名蓋章的是不是你在中華路派出
        所寫的」等語，其餘時間警員詢問之語氣均為平和，此
        情有上開勘驗筆錄結果載明在卷可佐（見本院卷(二)第38
        頁背面），是該次警詢顯無出現辯護人所主張之警員丟
        卷宗或大聲兇怒斥責被告之情狀。另稽之勘驗筆錄所載
        之譯文內容，警員於前開詢問中，係以一問一答方式為
        之，被告回答之內容，除被告承認轉讓海洛因0.3 公克
        是以500 元轉讓，0.6 公克是以1000元轉讓之後，旋否
        認有轉讓海洛因之事實，警員漏記被告此時之否認轉讓
        一節，及被告陳稱安非他命係以200 元、500 元轉讓，
        而警員誤記為係以200 元至400 元代價轉讓之外，其餘
        部分之陳述，核與警詢筆錄記載相符，故除上開不符部
        分，不得作為證據外，其餘部分仍不能排除其證據能力
        。又被告於前開期日警詢時，僅偶有打呵欠之情形，並
        無一般流鼻涕等毒癮發作現象，亦為上開勘驗筆錄記載
        綦詳，且據證人即當時詢問警員戊○○於偵查中結證稱
        ：被告當時並無毒癮發作之現象，筆錄中陳述均係被告
        自己主動說出，並無人叫被告如何陳述等語（見臺灣彰
        化地方法院檢察署96年度偵字第5605號卷第270 、271
        頁），再核被告於警詢時，均能針對詢問事項具體明確
        回答，並無答非所問，或不知所云之情形，故被告前開
        警詢中所陳，顯係在意識清楚之狀況下所為任意性供述
        。是該次警詢核無強暴、脅迫、詐欺、疲勞訊問、違法
        羈押或其他不正取供之情形，則被告既係出於其自由意
        志所為自白，自得採為證據。
    2.於96年6月15日第二次警詢自白
      (1)按除急迫情況並經記明筆錄者外，訊問被告時應全程連
        續錄音，必要時並應全程連續錄影，刑事訴訟法第100
        條之2 準用同法第100 條之1 第1 項定有明文。所謂未
        全程連續錄音，其情形包含自公權力拘束（如逮捕、拘
        提等）之時起即未錄音；筆錄記載之詢問時間較長，而
        實際錄音之時間較短；錄音內容含混雜亂而難聽辨；筆
        錄部分內容因操作失當而遭消音或覆蓋，及錄音內容中
        間或部分有暫停錄音等各情形在內。考其立法目的，在
        於建立詢問筆錄之公信力，旨在輔助筆錄之不足，並擔
        保詢問程序之合法正當，亦即在擔保被告對於詢問之陳
        述，係出於自由意思及筆錄所載內容與其陳述相符，如
        被告之陳述係基於自由意思而非出於不正之方法，且其
        陳述與事實相符，縱令對之詢問時未經全程錄音，或事
        後無法提出錄音帶以供法院勘驗比對，致公務員實施詢
        問程序不無瑕疵，惟仍難謂其供述之筆錄，絕對不具證
        據能力（最高法院93年度台上字第1721號、93年度台上
        字第4525號判決意旨參考）。
      (2)違背上開規定所取得之供述筆錄，究竟有無證據能力，
        即應依刑事訴訟法第158 條之4 之規定，審酌人權保障
        及公共利益之均衡維護，即考量違反法定程序之情節、
        違反法定程序之主觀意圖、侵害犯罪嫌疑人或被告權益
        之種類及輕重、犯罪所生之危險及實害、禁止使用該證
        據對於預防偵查機關違法偵查之效果、偵查機關發現該
        證據之必然性，及證據取得之違法對被告在訴訟上防禦
        不利益之程度等具體情節認定之（最高法院92年度台上
        字第2874號、92年度台上字第992 號判決意旨參考）。
      (3)此次警詢雖有錄音錄影，然事後發現錄音錄影光碟損壞
        而無法提出一情，為證人即承辦警員戊○○到庭結證屬
        實（見本院卷(二)第78頁背面）。是以此次筆錄顯然無法
        有錄音錄影供本院比對被告是否確有如此自白，公務員
        實施此次之詢問程序顯有瑕疵，應認上開警詢筆錄屬違
        背法定程序所取得之供述證據。茲衡諸上開刑事訴訟法
        第158 條之4 之規定，審酌被告於警詢中之陳述，僅被
        告與警員在場，如無錄音錄影可供事後比對，警詢筆錄
        形同警員單方面之記載，則記錄是否確實無誤，難以查
        證，調查方法至多為傳喚當時在場詢問及製作筆錄之警
        員作證，以查明被告是否有為如此陳述，則欲製作筆錄
        警員證明筆錄記載有無虛偽，答案似早已呼之欲出，故
        本院認此違法取得之證據，侵害被告權益重大，對被告
        欲於訴訟上防禦相當不利益，甚且，禁止使用此有瑕疵
        之販賣毒品自白證據，除得以使偵查機關於偵訊時更注
        意程序之遵守外，益發促使偵查機關加強對其他人證、
        物證之蒐集各節，故認上開警詢筆錄並無證據能力。
    3.於96年6 月20日警詢自白
      (1)按被告陳述其自白係出於不正之方法者，應先於其他事
        證而為調查。該自白如係經檢察官提出者，法院應命檢
        察官就自白之出於自由意志，指出證明之方法，刑事訴
        訟法第156 條第3 項定有明文。本件被告之辯護人主張
        被告於此次警詢筆錄製作時已毒癮發作，意識不甚清楚
        ，警員並丟卷宗、大聲兇怒斥責被告，部分內容亦非被
        告陳述，被告非屬基於自由意識之陳述且係受不正訊問
        所為自白，不具證據能力云云。
      (2)檢察官於起訴書中泛指被告丁○於警詢中之部分自白為
        本案之證據，並未具體指明係被告於何次警詢時之自白
        ，故應認本次警詢自白亦經檢察官提出為本案之證據，
        故本院請公訴人就此部分予以舉證。茲公訴人除於補充
        理由書上載明以當時詢問之警員戊○○之證述為證外，
        並未提出其他證據、亦未聲請勘驗該次警詢錄音錄影光
        碟，而證人戊○○雖陳述被告係出於自由意識陳述，惟
        以當時詢問之警員來證明警詢筆錄記載之真偽，本即弔
        詭，證明力明顯薄弱，難認被告之自白無瑕疵，自難認
        被告於此次警詢中之自白係出於自由意志，自無證據能
        力。
    4.於96年6月15日檢察官訊問時之自白
      (1)被告辯護人主張被告當時已毒癮發作，意識不甚清楚，
        非屬基於自由意識之陳述，不具證據能力云云。
      (2)經查，被告為檢察官訊問時，係站立應訊，並無明顯身
        體不適之情形，亦無打呵欠或流鼻涕之毒癮發作現象，
        有本院勘驗該次偵訊筆錄錄影光碟之勘驗筆錄載明在卷
        可徵（見本院卷(二)第77頁背面）；且核被告於檢察官訊
        問時，能針對詢問事項具體明確回答，並無答非所問，
        或不知所云之情形，故被告前開所陳，顯係在意識清楚
        之狀況下所為任意性供述，自得採為證據，辯護人上開
        所主張，顯不可採。
    5.於96年6 月20日檢察官訊問時之自白
      (1)被告辯護人亦主張被告當時毒癮發作，意識不甚清楚，
        非屬基於自由意識之陳述，不具證據能力云云。
      (2)經查，被告該次於檢察官訊問時，同樣能針對詢問事項
        具體明確回答，並無答非所問，或不知所云之情形，顯
        然被告所陳，係在意識清楚之狀況下所為任意性供述，
        辯護人上開所辯，不足採取，被告此部分自白自得採為
        證據。
    6.於96年8 月8 日本院訊問時之自白
      (1)被告辯護人亦主張被告當時毒癮發作，意識不甚清楚，
        非屬基於自由意識之陳述，不具證據能力云云。
      (2)經查，被告於96年6 月13日即遭羈押在臺灣彰化看守所
        ，有臺灣高等法院被告前案紀錄表可查，被告於96年8
        月8 日經提解到庭訊問，在監所已將近二個月之久，難
        認尚有毒癮發作之情形，且該次為本院訊問時，同樣能
        針對詢問事項具體明確回答，並無答非所問，或不知所
        云之情形，顯然被告所陳，係在意識清楚之狀況下所為
        任意性供述，辯護人上開所辯，亦不足採取，被告此部
        分自白亦得採為證據。
（二）證人即被告乙○○、丙○○及甲○○於警詢之供述
    1.按被告以外之人（包括證人、鑑定人、告訴人、被害人及
      共同被告等）於檢察事務官、司法警察官或司法警察調查
      中所為之陳述，與審判中不符時，其先前之陳述具有較可
      信之特別情況，且為證明犯罪事實存否所必要者，得為證
      據，刑事訴訟法第159 條之2 定有明文。反之，如不具有
      較可信之特別情況，自不得為證據。
    2.本件證人即被告乙○○及甲○○於警詢中之陳述，與其等
      於法院審理時之供述有前後陳述不符之情形，證人即被告
      丙○○則於本院審理時未到庭。本院審酌其等於警詢中之
      證述，認客觀上並未具有較可信之特別情況，依上揭規定
      ，其等於警詢中之證言無證據能力。
（三）證人即被告丙○○於96年6 月12日、同年8 月9 日所為偵
      查中之證述
    1.按被告以外之人於偵查中向檢察官所為陳述，除顯有不可
      信之情況者外，得為證據，同法第159 條之1 第2 項定有
      明文。偵查中對被告以外之人（包括證人、鑑定人、告訴
      人、被害人及共同被告等）所為之偵查筆錄，或被告以外
      之人向檢察官所提之書面陳述，性質上均屬傳聞證據。惟
      現階段刑事訴訟法規定檢察官代表國家偵查犯罪、實施公
      訴，依法其有訊問被告、證人及鑑定人之權，證人、鑑定
      人且須具結，而實務運作時，檢察官偵查中向被告以外之
      人所取得之陳述，原則上均能遵守法律規定，不致違法取
      供，其可信度極高，職是，被告以外之人前於偵查中已具
      結而為證述，除反對該項供述得具有證據能力之一方，已
      釋明「顯有不可信之情況」之理由外，不宜以該證人未能
      於審判中接受他造之反對詰問為由，即遽指該證人於偵查
      中之陳述不具證據能力。
    2.被告丁○之辯護人主張證人即另一被告丙○○於上揭檢察
      官訊問時，檢察官未依刑事訴訟法第186 條第2 項之規定
      ，告知得拒絕證言，是其證言不具證據能力云云。
    3.經查，證人丙○○上揭二次於偵查中陳述時，檢察官均於
      訊問初始，即口語化以「以下就檢察官訊問的問題，有關
      於你自己涉嫌的部分，你可以保持緘默不回答，有關他人
      涉嫌的部分，你有作證的義務，必須據實陳述，但如果問
      你問題時，你怕陳述會導致自己受刑事追訴或處罰，你可
      以針對該問題不回答，你是否清楚」等語詳細告知證人丙○○如有刑事訴訟法第181 條之情形得拒絕證言，並經證
      人丙○○答稱「清楚」等語後方命具結，此有該二份訊問
      筆錄詳載在卷可查（見同上檢察署96年度偵字第5605號卷
      第28頁、第232 頁），辯護人不察，誤為主張，自不可取
      ，此外，又查無檢察官有何不法取供、或證人丙○○上開
      供述有何顯不可信之情況，依上說明，其上揭於偵查中之
      證言自均具有證據能力。
（四）證人即被告乙○○於96年8月15日所為偵查中之證述
    1.被告丁○之辯護人主張證人即另一被告乙○○於上揭檢察
      官訊問時，檢察官未依刑事訴訟法第186 條第2 項之規定
      ，告知得拒絕證言，是其證言不具證據能力云云。被告乙○○則辯稱：當時毒癮發作云云。
    2.經查，證人乙○○上揭於偵查中陳述時，檢察官於訊問初
      始，即口語化將該次筆錄上所記載之「以下就檢察官訊問
      的問題，有關於你自己涉嫌的部分，你可以保持緘默不回
      答，有關他人涉嫌的部分，你有作證的義務，必須據實陳
      述，但如果問你問題時，你怕陳述會導致自己受刑事追訴
      或處罰，你可以針對該問題不回答，你是否清楚」等文內
      容詳細告知證人乙○○，使證人乙○○知悉如有刑事訴訟
      法第181 條之情形得拒絕證言，此有該份訊問筆錄詳載在
      卷可查，並經本院勘驗該次偵訊光碟查明屬實，載有勘驗
      筆錄可考（見同上檢察署96年度偵字第5605號卷第245 頁
      、本院卷(一)第196 頁），辯護人不察，恣意主張，委不可
      取。又證人即另一被告乙○○為檢察官訊問時，自始採站
      姿一直到應訊完畢，意識清楚、回答清晰、態度自然，會
      針對問題回答，且無打哈欠或其他精神萎靡之狀態，整個
      應訊過程只有一次稍微移動身體，且整個過程並無任何顫
      抖或文不對題、或語無倫次等情況，顯無毒癮發作現象，
      有本院勘驗該次偵訊筆錄錄影光碟之勘驗筆錄載明在卷可
      證（見本院卷(一)第202 頁）；且核乙○○於檢察官訊問時
      ，能針對詢問事項具體明確回答，並無答非所問，或不知
      所云之情形，故被告乙○○辯稱當時毒癮發作云云，並不
      可採，是證人乙○○前開所陳，顯係在意識清楚之狀況下
      所為任意性供述，自得採為證據。
（五）證人甲○○於96年8 月9 日檢察官訊問時所為「我知道丙○○跟他買過三、四次，我沒跟他買過」之證述
    1.按證人之個人意見或推測之詞，除以實際經驗為基礎者外
      ，不得作為證據。刑事訴訟法第160 條定有明文。此係因
      證人係在場聞見犯罪事實之人，如其證述並非親自聞見，
      而係個人意見或推測之詞，易於與事實相左，不應使其證
      述有證據能力，惟若以證人之實際經驗為基礎所為之證詞
      ，因已非單純之臆測或推斷，仍應容許其證述有證據能力
      。
    2.證人甲○○上開證稱「我知道丙○○跟他買過三、四次，
      我沒跟他買過」等語之證述，是否以實際經驗為基礎，或
      係出自個人之意見或推測之詞，顯有疑問，是其此部分證
      言應無證據能力。
（六）違法搜索
    1.按搜索，經受搜索人出於自願性同意者，得不使用搜索票
      。但執行人員應出示證件，並將其同意之旨記載於筆錄，
      此為刑事訴訟法第131 條之1 所明定。又刑事訴訟，係以
      確定國家具體之刑罰權為目的，為保全證據並確保刑罰之
      執行，於訴訟程序之進行，固有許實施強制處分之必要，
      惟強制處分之搜索、扣押，足以侵害個人之隱私權及財產
      權，若為達訴追之目的而漫無限制，許其不擇手段為之，
      於人權之保障，自有未周，故基於維持正當法律程序、司
      法純潔性及抑止違法偵查之原則，實施刑事訴訟程序之公
      務員不得任意違背法定程序實施搜索、扣押。
    2.至於違法搜索扣押所取得之證據，若不分情節，一概以程
      序違法為由，否定其證據能力，從究明事實真相之角度而
      言，難謂適當，且若僅因程序上之瑕疵，致使許多與事實
      相符之證據，無例外地被排除而不用，例如案情重大，然
      違背法定程序之情節輕微，若遽捨棄該證據不用，被告可
      能逍遙法外，此與國民感情相悖，難為社會所接受，自有
      害於審判之公平正義，因此，對於違法搜索所取得之證據
      ，為兼顧程序正義及發現實體真實，應由法院於個案審理
      中，就個人基本人權之保障及社會安全之維護，依比例原
      則及法益權衡原則，予以客觀之判斷，而依上開所述違背
      法定程序之程度、違背法定程度時之主觀意圖（即實施搜
      索扣押之公務員是否明知違法並故意為之）、違背法定程
      序時之狀況（即程序之違反是否有緊急或不得已之情形）
      、侵害犯罪嫌疑人或被告權益之種類及輕重、犯罪所生之
      危險或實害、禁止使用證據對於預防將來違法取得證據之
      效果、偵審人員如依法定程序，有無發現該證據之必然性
      、證據取得之違法對被告訴訟上防禦不利益之程度等情狀
      予以審酌，以決定應否賦予證據能力（上開最高法院93年
      度台上字第664號判決意旨可資參照）。
    3.被告丁○之辯護人以本案不合於刑事訴訟法第130 條、13
      1 條第1 、2 項之附帶、逕行及緊急搜索之法定要件。警
      員係未經被告同意先行違法搜索再於事後令被告簽立同意
      搜索書面，以圖補強搜索之合法性，可見當時之搜索為違
      法搜索，因該項違法搜索而取得之證據，不具證據能力；
      且警員先違法發動盤查，旋即逮捕被告後再予以違法搜索
      ，違背法定程序之情節重大，況被告當時已遭逮捕，無緊
      急或逕行搜索之事由存在，當可依法定程序聲請搜索，卻
      捨此不為，已屬恣意、惡意違反法定程序，是違法搜索取
      證已嚴重侵害人身自由，兩相權衡，如未依刑事訴訟法第
      158 條之4 規定認此違法取得之證據無證據能力，恐難預
      防將來類似違法取證之情形層出不窮，顯然無以平衡強制
      處分對基本權之干預，是本案違法搜索取得之毒品證據，
      無證據能力。
    4.經查，被告丁○有多次違反毒品危害防制條例之前科紀錄
      ，有臺灣高等法院被告前案紀錄表可稽，參之證人即當日
      執行搜索之警員林以興、陳松正均證陳：認識被告丁○，
      因先前查獲之毒品施用者提及丁○手頭有毒品，亦提及丁○使用之車輛，故渠等知道該車牌號碼NU-1985 號自用小
      客車為丁○平常所使用之車輛，當天見丁○駕駛該車才會
      欲加以攔檢看丁○身上有無毒品等語（見本院卷(一)第106
      、107 、109 、111 頁），又證人林以興更結證稱：有接
      獲線報、情資指稱被告丁○手上有毒品，當時是依據警察
      職權行使法來盤查身分等語（見本院卷(一)第107 頁），堪
      認證人即警員林以興、陳松正二人當天見丁○駕駛該輛NU
      -1985 號自用小客車行駛於路上，合理懷疑丁○有犯罪之
      虞，為確切查證車內之人之身分，乃欲攔停該車盤查乙節
      屬實，核與警察職權行使法第6 條第1 項第1 款、第7 條
      第1 項第1 款規定得予以攔車查證之情形相符，故警員當
      時係依法執行職務至明。又待身著警察制服之警員林以興
      下車表明身分，丁○竟駕車衝撞警員林以興、陳松正所駕
      駛之車輛，此情亦分據證人林以興、陳松正證述明確（見
      本院卷(一)第105 頁背面、107 頁背面、109 頁），斯時，
      丁○明顯有妨害公務之犯罪嫌疑，警員林以興、陳松正加
      以逮捕，自屬合法。再按司法警察官或司法警察逮捕犯罪
      嫌疑人時，雖無搜索票，得逕行搜索其身體、隨身攜帶之
      物件、所使用之交通工具及其立即可觸及之處所，刑事訴
      訟法第130 條有明文規定，準此，警員林以興、陳松正合
      法逮捕妨害公務之犯罪嫌疑人丁○，依法雖無搜索票，亦
      得對丁○之身體、隨身攜帶之物件、所使用之交通工具及
      其立即可觸及之處所加以搜索，故而本件搜索是為合法，
      辯護人辯稱本件係違法搜索云云，殊不足採，本件搜索所
      得之證據，自有證據能力。。
二、其餘本案下列引用之供述及非供述證據，經本院依法踐行調
    查證據程序，公訴人及被告、辯護人均不爭執各該證據之證
    據能力，且亦查無依法應排除其證據能力之情形，是後述所
    引用證據之證據能力均無疑義，合先敘明。
貳、認定犯罪事實所憑之證據及理由
一、訊據被告丁○僅坦承有於前揭犯罪事實欄所載時地轉讓第一
    級毒品海洛因予另一被告丙○○之事實，而矢口否認有何販
    賣第一級毒品海洛因、販賣第二級毒品甲基安非他命、轉讓
    第一級毒品海洛因予另一被告乙○○及妨害公務犯行。辯稱
    ：伊沒有販賣毒品予乙○○、丙○○，伊所購得之毒品係為
    供己施用；且伊與乙○○不熟，所以只有拿毒品海洛因予丙○○，並沒有給乙○○；當日伊不知該部車輛為警方所駕，
    當時伊車剛要起步，該車即疾駛擋在伊車前，伊不小心擦撞
    該部車輛，待對方下車表明警察身分，伊等都沒有動云云。
二、經查：
（一）被告丁○販賣第一級毒品海洛因與丙○○、乙○○部分
    1.上揭犯罪事實欄所載販賣毒品海洛因予丙○○、乙○○之
      事實，分據證人即被告丙○○於96年8 月9 日、乙○○於
      96年8 月15日之偵查中結稱綦詳（見同上偵卷第233- 234
      、236 、24 6-248、250-25 1頁），互核二人證述之情節
      悉相一致，衡之二人係分別時日前往應訊，期間相差近一
      星期之久，然所述交易時、地、次數、購買方式、數量及
      金額均屬相符，如非事實，何能如此契合。且參諸被告丁○於本院審理時自陳丙○○為伊乾兒子等語（見本院卷(一)
      第38頁背面），則丙○○與被告丁○既有如此特殊親誼，
      又查無二人有何仇隙之積極事證，是丙○○顯無故意設詞
      攀誣之動機，丙○○與乙○○自無故意背誦上揭所指交易
      毒品時地、次數、數量等言語憑空誣陷被告丁○之可能，
      適足彰顯上揭二證人該次證述之實在。況證人乙○○於該
      次偵查中另供稱：被告丁○有於前開犯罪事實欄所載時地
      無償提供1 包毒品海洛因予渠之情節，待本院於97年4 月
      10日審理時，乙○○則以被告身分自白被告丁○確有該次
      轉讓毒品海洛因之情事（見本院卷(二)第85頁背面、86頁）
      ，益顯乙○○以證人身分於96年8 月15日所為之證述為真
      實，並非憑空捏造之詞；就此，乙○○雖於本院審理時另
      證稱：於96年8 月15日檢察官訊問時，因毒癮發作，故所
      為陳述不實在，渠沒有向丁○購買過毒品海洛因云云（見
      本院卷(一)第155 背面-161頁）。然證人乙○○當時並無毒
      癮發作現象，所為陳述係在意識清楚之狀況下所為任意性
      供述，已如前認定，是證人乙○○於本院審理時所為否認
      之證述，明顯係迴護被告丁○，殊不可採。另徵諸上開證
      人丙○○、乙○○分別有施用海洛因之行為，有其等之驗
      尿報告附卷可佐（見本院卷(二)第18、20頁），且其等有施
      用毒品之前科紀錄，亦有臺灣高等法院被告前案紀錄表附
      卷為證，則其等有施用海洛因之情事，應為屬實，足認上
      開證人所證，信而有徵，堪以採信。
    2.此外，另有行動電話0000000000號客戶名稱為丙○○之遠
      傳電信股份有限公司所回覆門號之基本資料查詢回覆單，
      及該0000000000號與丙○○所指稱被告丁○使用之000000
      0000號行動電話於前揭犯罪事實欄所指交易時日之通聯紀
      錄附卷為憑，更徵證人丙○○上揭證述以上開電話與被告
      丁○聯絡毒品交易之情為真。
    3.上揭證據參互以觀，被告丁○確有販賣毒品海洛因予丙○○、乙○○之事實明確。按販賣毒品海洛因係違法行為，
      非可公然為之，且有其獨特之販售通路及管道，復無公定
      價格，容易增減分裝之份量，而每次買賣之價量，可能隨
      時依雙方關係深淺、資力、需求量及對行情之認知、來源
      是否充裕、查緝寬嚴、購買者被查獲時供述購買對象之可
      能風險評估等，異其標準，非可一概而論，販賣者從各種
      「價差」或「量差」謀取利潤方式或有差異，然其所圖利
      益之非法販賣行為目的，則屬相同，並無二致。是若雖無
      從查知被告販入毒品之價格，惟一般民眾普遍認知毒品之
      非法交易，向為政府查禁森嚴且重罰不寬貸，衡諸常情，
      倘非有利可圖絕無平白甘冒被重罰高度風險之理，從而，
      舉凡其有償交易，除足反證其確另基於某種非圖利本意之
      關係外，通常尚難因無法查悉其買進、賣出之差價，而諉
      無營利之意思，或阻卻販賣犯行之追訴。再販賣毒品者，
      其主觀上果有營利之意圖，且客觀上有販賣之行為即足構
      成，至於實際上是否已經獲利則非所問，最高法院87年度
      台上字第3164號、93年度台上字第1651號判決亦可資憑參
      。況販賣海洛因刑責嚴重，查緝嚴格，毒品來源取得不易
      ，致海洛因之成本及價格均不低廉，雖被告丁○陳稱丙○○為義子，如上所述，然乙○○與被告丁○並不熟識，亦
      為被告丁○供明在卷（見本院卷(一)第38頁背面），而丙○○、乙○○4 次向被告丁○購毒，莊、林二人均係一同在
      場等情，亦據證人丙○○、乙○○分別於上開偵查時證述
      實在（見同上偵查卷第234 、247 頁），則苟非有利可圖
      ，被告丁○豈有甘冒交易風險販售海洛因予不相熟之乙○○之必要，或豈會僅為凸顯與丙○○之特殊情誼，而平白
      數次賠本提供價昂之海洛因予乙○○，是故被告丁○具有
      意圖營利之目的甚明。
    4.又被告丁○雖有向承辦警員供出毒品海洛因、甲基安非他
      命之來源為「阿三哥」（即鄒志宏），惟警員尚未因此破
      獲前，鄒志宏已遭臺中市警局根據自行掌握之線報而破獲
      乙節，已據證人即承辦警員之一戊○○到庭證述明白（見
      本院卷(二)第83頁），故被告丁○並無毒品危害防制條例第
      17條所定，有供出毒品海洛因來源並因而破獲之情形。
（二）被告丁○於96年6 月11日基於販賣營利之意圖一次購入毒
      品海洛因及甲基安非他命多包部分
    1.被告丁○有前揭犯罪事實欄所載，於96年6 月11日基於販
      賣營利之意圖，在臺中市某處，以2 萬8 千元向綽號「阿
      三哥」之人一次購入毒品海洛因及甲基安非他命多包之事
      實，迭據被告丁○於96年6 月15日第一次警詢筆錄中自白
      「警方查扣毒品都是我自己的，上述毒品是我想要用來販
      賣用的」、「我是向臺中市一位綽號『阿三哥』以2 萬8
      千元得代價所購買」等語（見同上偵查卷第70頁）、於96
      年6 月20日偵查中自白「（檢察官問：你被查獲這些毒品
      是做何用？）答：我是打算要賣」、「（檢察官問：你為
      何要買毒品？）答：我原本是打算要出賣沒有錯。」、「
      檢察官問：再問一次，為何要買毒品？）答：我確實是海
      洛因及安非他命都想要賣」等語（見同上偵查卷第108 頁
      ）；復有為警查獲如附表二所示之毒品扣案可資為證。茲
      核該等扣案之毒品，經送驗結果確為第一級毒品海洛因及
      第二級毒品甲基安非他命，分別有法務部調查局96年7 月
      2 日調科壹字第09623054550 號鑑定書（附於同上偵查卷
      第205 頁）及憲兵司令部刑事鑑識中心96年10月25日鑑定
      書（見本院卷(一)第89頁）各1 紙附卷存參。又扣案之二種
      毒品，已經分別分裝為數種不同之重量如海洛因毛重1.0
      公克、0.3 公克、0.6 公克、甲基安非他命毛重0.2 公克
      、0. 3公克、0. 4公克、1.0 公克等，每種重量多有數包
      一情，有警局出具之扣押物品目錄表可查（見警卷第43頁
      ），而被告丁○亦於上揭警詢時陳明：扣案之毒品係「阿
      三哥」將海洛因及安非他命分開包裝後賣伊，伊再回去自
      行分裝成小包，伊均將海洛因及安非他命分裝成三種重量
      ，大包的重量是伊向「阿三哥」購買的，小包是伊自己分
      裝的等語（見同上偵查卷第72頁），則被告丁○若非欲行
      販賣，何需將購入之毒品分裝成不同重量，若謂供施用方
      便，則分裝成同一重量之數包即可，又何需大費周章，分
      裝成不同重量之數小包？又被告既僅意在施用毒品，只須
      每次取出欲施用之數量即可，實無使用大量之夾鏈袋，將
      毒品分裝後再行施用之必要。蓋在分裝毒品之過程中，尤
      其是第一級毒品海洛因，必有逸散之損失產生，且毒品經
      以夾鍊袋分裝後，均會有些微毒品殘留在夾鏈袋內，分裝
      數量越多，此部分耗損之數量即越大。以毒品之價格昂貴
      ，倘若被告僅係為供自己施用，亦無需將海洛因分裝達57
      包、甲基安非他命達29包之必要。甚且，被告丁○一次購
      入如此大量之毒品，且當日一購入旋即分裝成如此多包、
      重量又分數種不同之包裝，顯見被告丁○乃起意販賣而購
      入後迅速分裝，並非見購得如此數量後，方起意販賣甚明
      。依上所述，可認告丁○先前之自白與事實相符，堪以採
      信，事後否認販賣之辯解，無非圖卸之詞，並不足採。
    2.況被告丁○此次為警查獲之第一級毒品海洛因毛重為19.2
      公克、第二級毒品甲基安非他命毛重為15.9公克，有警局
      出具之扣押物品目錄表可查（見警卷第43頁），又被告迭
      於96年6 月15日第一次警詢及本院審理時自陳上揭毒品係
      以2 萬8 千元之價格向「阿三哥」買入等語（見同上偵卷
      第70頁、本院卷(二)第86頁背面），則以2 萬8 千元單純購
      入海洛因毛重19.5公克而言（即不含此次所購甲基安非他
      命部分），毛重1 公克之海洛因購入價格即約為1458 元
      ，以此類推計算，0.1 公克之海洛因購入價格為145.8 元
      ，0.3 公克海洛因為437.4 元，0.6 公克海洛因為874.8
      元；而若以2 萬8 千元單純購入甲基安非他命毛重15.9公
      克而言（即不含此次所購海洛因部分），毛重1 公克之甲
      基安非他命購入價格即約為1761元，以此類推計算，0.1
      公克之甲基安非他命購入價格為176.1 元，0.2 公克甲基
      安非他命為352.2 元，0.3 公克甲基安非他命528 元，0.
      4 公克為704.4 元，而上揭價格均係以2 萬8 千元單買海
      洛因或甲基安非他命為計算，此次被告丁○係以2 萬8 千
      元之低價一次購入上開之海洛因及甲基安非他命，價格更
      為低廉，自不待言。再核被告丁○於同次警詢時（即96
      年6 月15日第一次警詢）另稱：海洛因是以小包0.3 公克
      50 0元給別人，大包0.6 公克以1000元給別人，安非他命
      是以200 元、500 元不等之價格給別人等語（見同上偵查
      卷第72頁及本院卷(二)第38頁背面之勘驗筆錄），則被告販
      入與欲賣出之價格間，明顯有差價存在，由此可知被告丁○確有販賣營利賺取差價之意圖無訛。是被告丁○此部分
      犯行之事證亦屬明確。
（三）被告丁○妨害公務部分
    1.被告丁○有駕車故意衝撞警察所駕車輛之事實，業據被告
      丁○於96年6 月12日警詢時自白稱：被警方發現我們形跡
      可疑，要將我們駕駛之NU-1985 號自用小客車攔截盤查，
      有一位著制服警察站立在我駕駛之NU-1985 號自用小客車
      左前方，喝令我們不要動，並下車接受警方盤查，當時我
      不聽從警方指示接受盤查，心虛緊張後駕駛上開NU-1985
      號自用小客車前方衝撞警方車牌號碼為PL-6789 號自用小
      客車右後門處，警方就對空鳴槍，喝令我停車將引擎熄火
      、接受警方盤查，但我仍不聽從警方喝止，因想逃逸，又
      對警方車輛衝撞數次，...... ， 我因看見警方下車要向
      我盤查時，因車上放有毒品，緊張，所以就駕駛車輛要逃
      逸時才衝撞警方偵防車等語（見警卷第5 頁）。核與證人
      即當時執勤警員林以興、陳松正分別到庭結稱當日過程相
      符（見本院卷(一)第105 頁背面、109 頁），亦與證人即當
      時在車內之甲○○於偵查中證稱「有警察開車斜插在我們
      車前，有一名穿制服的警察及一名便服的警察下車，表明
      他們是警察，丁○就突然踩油門衝撞他們的車，後來警方
      開槍及用粗樹根打擋風玻璃、車窗阻止，丁○才停止衝撞
      等語（見同上偵查卷第21頁），同在車上之丙○○於偵查
      中證稱「（問：他【指丁○】是否有開車撞警方？）答：
      有的，因為他是希望看能否跑掉。」、「（問：警方當天
      是否有出示證件表明身分？）答：有的」、「（問：為何
      丁○知道是警方，仍要開車衝撞警方？）答：是他自己決
      定要撞的」等語（見同上偵查卷第235 頁），同在車上之
      乙○○於偵查中結稱「（問：他【指丁○】是否有開車撞
      警方？）答：對的」、「（問：丁○為何要撞警方？）答
      ：應該是當時他人緊張，才撞警察的」、「（問：警方當
      天是否有出示證件表明身分？）答：有的」、「（問：為
      何丁○知道是警方，仍要開車衝撞警方？）答：是他自己
      決定要撞的」等語（見同上偵查卷第249 頁）之情節一致
      ，堪認被告丁○上開自白為事實，足以採信，是被告丁○
      事後否認及證人甲○○、乙○○於本院審理時之證述，明
      顯係脫免被告丁○罪責之舉，並不可採，被告丁○有故意
      衝撞警方車輛之事實至為明確。
    2.警員林以興、陳松正當時係依法執行職務，已如前述（見
      前開論述證據能力部分之（六）之4.）。且被告丁○見身
      著警察制服之警員林以興下車表明身分，已知該車為警員
      所駕，詎為免遭盤查，竟多次衝撞該車，並致該車右後門
      凹陷（有現場及車損照片4 幀附卷足憑，見警卷第51頁、
      52頁上方、53頁上方照片），被告確有妨害該二名警員執
      行職務之故意及行為，昭然若揭，故此部分事證至為明確
      ，被告丁○嗣後翻異前詞，辯稱：不知該車為警員所駕，
      伊係不小心擦撞該車，且待對方下車表明警察身分，伊等
      都沒有動云云，乃為飾卸之詞，殊不可採。
三、綜上，本案犯罪事實之事證已臻明確，被告犯行均堪認定，
    應予依法論科。
四、當事人其餘聲請調查證據部分：
（一）按當事人、代理人、辯護人或輔佐人聲請調查之證據，法
      院認為不必要者，得以裁定駁回之。下列情形，應認為不
      必要：一、不能調查者。二、與待證事實無重要關係者。
      三、待證事實已臻明瞭無再調查之必要者。四、同一證據
      再行聲請者，刑事訴訟法第163 條之2 定有明文。
（二）被告丁○及其辯護人雖聲請本院傳喚證人丙○○到庭作證
      ，惟證人即另一被告丙○○經本院合法傳喚，無正當理由
      不到庭，復經本院命警拘提未獲，且亦無在監在押之情形
      ，已經本院發布通緝，尚未緝獲到案，有送達證書、拘票
      及通緝書在卷可稽，本院依法無其他方法可使證人丙○○
      到庭作證，則此一證據顯已不能調查，是爰駁回上開被告
      及辯護人此部分調查證據之聲請。
（三）又被告丁○之辯護人聲請對被告丁○測謊，欲證明並無本
      案之犯罪行為，惟參諸被告丁○本案之犯行，經本院審理
      後，認已有足夠之證據資以認定，如上所述，是認待證事
      實已臻明瞭，無再調查之必要，爰駁回此部分調查證據之
      聲請。
、論罪科刑理由：
一、按海洛因、甲基安非他命分係毒品危害防制條例第2 條第2
    項第1 款、第2 款所管制之第一級毒品、第二級毒品，不得
    非法持有、販賣及轉讓。且販賣毒品罪，並不以販入之後復
    行賣出為構成要件，只須以營利為目的將毒品購入或將之賣
    出，有一於此，其犯罪即已完成，故被告丁○就犯罪事實欄
    二、三所示之犯行，核犯毒品危害防制條例第4 條第1 項、
    第2 項之販賣第一級毒品罪及販賣第二級毒品罪。就犯罪事
    實欄四所示之犯行，核犯同上條例第8 條第1 項之轉讓第一
    級毒品罪。就犯罪事實欄五所示之犯行，核犯刑法第135 條
    第1 項之妨害公務罪。
二、被告丁○持有之第一級毒品海洛因、第二級毒品甲基安非他
    命之數量，分別已達行政院93年1 月7 日院台法字第093008
    0551號令頒轉讓持有毒品加重其刑之數量標準第2 條第1項
    第1 、2 款規定：第一級毒品為淨重5 公克以上，第二級毒
    品為淨重10公克以上，有前開鑑定書足考，應依毒品危害防
    制條例第11條第4 項之規定加重其刑。又被告分別持有第一
    級毒品海洛因、第二級毒品甲基安非他命之目的既在於供己
    販賣之用，海洛因部分另有供轉讓之用，則其持有第一級毒
    品、第二級毒品之低度行為，應分別為販賣、轉讓之高度行
    為所吸收，均不另論罪。
三、按學理上包括一罪概念中，關於集合犯之態樣，係指依一般
    社會通念，特定犯罪行為具有反覆實施之特性，而藉由法條
    中客觀構成要件之行為要素，涵括上開具有反覆實施特性之
    數個犯罪行為，僅接受一次刑法之評價為已足。因刑事法若
    干犯罪行為，本質上原具有反覆、延續實行之特徵，立法時
    既予特別歸類，定為犯罪構成要件之行為要素，則行為人基
    於概括之犯意，在密切接近之一定時、地持續實行之複次行
    為，倘依社會通念，於客觀上認為符合一個反覆、延續性之
    行為觀念者，於刑法評價上，即應僅成立一罪。學理上所稱
    「集合犯」之職業性、營業性或收集性等具有重複特質之犯
    罪均屬之，例如經營、從事業務、收集、販賣、製造、散布
    等行為概念者是（最高法院95年度臺上字第1079號判決意旨
    參照）。而在立法上，以營利為構成要件之犯罪，通常具有
    反覆、延續實施同一犯罪行為之特性，因其本質乃多數行為
    之集合或一定行為之反覆實施，故立法上予以擬制，定為一
    罪。本案被告前揭販賣毒品海洛因（含96年6 月11日之該次
    ）之行為，具有反覆、延續實行之特徵，從而在行為概念上
    ，縱有多次販賣之舉措，仍應評價認係包括一罪之集合犯，
    論以被告一販賣第一級毒品海洛因既遂罪為已足，起訴書認
    屬數獨立犯罪，容有所誤，附此敘明。
四、被告丁○基於營利意圖，於96年6 月11日一次同時販入第一
    級毒品海洛因、第二級毒品甲基安非他命，被告丁○所犯販
    賣第一級毒品罪（指上揭論以包括一罪之集合犯者）與販賣
    第二級毒品罪，為一行為觸犯二不同罪名，屬異種想像競合
    犯，應從一重之販賣第一級毒品既遂罪論處。又被告丁○數
    次於同時地販賣第一級毒品海洛因予丙○○、乙○○，為一
    行為觸犯數相同之罪名，屬同種想像競合犯，應從一重之販
    賣第一級毒品罪論。另被告丁○於同時地轉讓第一級毒品海
    洛因予丙○○、乙○○，亦為一行為觸犯二相同之罪名，屬
    同種想像競合犯，應從一重之轉讓第一級毒品罪論。
五、又被告丁○轉讓予丙○○、乙○○之毒品海洛因，係當日向
    「阿三哥」購買之海洛因其中各1 包，已如前認定，以被告
    丁○上揭自陳海洛因分裝有1.0 、0.3 、0.6 公克三種重量
    ，且查扣之毒品海洛因亦確實分裝為此三種重量等情觀之，
    被告丁○轉讓與丙○○、乙○○之數量，顯均未逾1 公克，
    茲另查無證據認被告丁○轉讓之數量已達行政院93年1 月7
    日院台法字第0930080551號令頒轉讓持有毒品加重其刑之數
    量標準第2 條關於第一級毒品在淨重5 公克以上之規定，故
    轉讓第一級毒品部分，無庸依毒品危害防制條例第8 條第6
    項加重其刑，亦附此敘明。
六、據上所述，犯罪事實欄二、三所示、被告丁○僅論以一販賣
    第一級毒品海洛因既遂罪；犯罪事實欄四所示轉讓海洛因部
    分，則論以一轉讓第一級毒品既遂罪；犯罪事實欄五所示，
    則論以一妨害公務罪。被告丁○所犯上開數罪，犯意各別，
    行為互殊，應予分論併罰。
七、被告丁○有犯罪事實欄所載論罪科刑執行情形，有臺灣高等
    法院被告前案紀錄表在卷可憑，其受有期徒刑之執行完畢，
    5 年內故意再犯本案法定本刑有期徒刑以上之罪，均應依刑
    法第47條第1 項，論以累犯，除販賣第一級毒品罪最重法定
    本刑為死刑、無期徒刑部分，依法不得加重外，其餘法定刑
    部分均加重其刑。
八、被告丁○雖有供出毒品海洛因、甲基安非他命來源，惟警員
    並未因而破獲，已如上論述，自無從依毒品危害防制條例第
    17條規定減輕其刑，亦附此敘明。
九、查被告丁○雖有販賣第一級毒品海洛因之行為，惟販賣對象
    為二位，販賣次數並非多次，販賣第二級毒品甲基安非他命
    部分則未及賣出，僅有四人，其販賣所得非鉅，與之大盤、
    中盤者相較，情節尚非重大，若處以毒品危害防制條例第4
    條第1 項之法定本刑死刑或無期徒刑，實嫌過重，本院認為
    被告之犯罪情狀，實有可憫恕之處，爰依刑法第59條之規定
    就販賣第一級毒品罪部分酌量減輕其刑。
十、被告丁○販賣第一級毒品部分因同時具有上揭加重及減輕事
    由，應依法先加後減之（至於法定刑為死刑、無期徒刑部分
    ，因原即未依累犯規定加重，故僅依該條減輕之）。
十一、爰審酌被告丁○已有施用毒品之前科紀錄，有上開臺灣高等
    法院被告前案紀錄表可查，己身已受毒品危害，竟未能從中
    記取教訓，深切體認毒品危害身心健康之鉅，反販賣、轉讓
    海洛因予他人施用，甚且，販入為數甚多之海洛因、甲基安
    非他命意圖販賣，無視上開海洛因、甲基安非他命均足以使
    施用者導致精神障礙、性格異常，甚至造成生命危險之生理
    成癮性及心理依賴性，嚴重影響社會治安、戕害國民身心健
    康，惡性非輕，又為恐警方查獲毒品，得悉犯行，竟駕車衝
    撞警方所駕車輛，公然挑戰公權力、妨害公務，惡性更重，
    另審度被告犯罪之動機、方法、手段，販賣毒品次數，所獲
    利益，及犯後一再否認犯行、顯不知警醒等一切情狀，分別
    量處如主文所示之刑，並定其應執行之刑，以資懲儆；本院
    斟酌全情，認以上揭刑度為適當，檢察官求處死刑尚屬過重
    ，附此陳明。另本案就被告丁○販賣第一級毒品部分，因認
    有褫奪公權之必要，依刑法第36條、第37條第2 項之規定，
    宣告褫奪公權10年。
十二、沒收：
（一）扣案如附表二所示之毒品海洛因及甲基安非他命，核分屬
      毒品危害防制條例第2 條第2 項第1 款、第2 款之第一級
      毒品、第二級毒品，應依同條例第18條第1 項前段之規定
      ，於販賣毒品及轉讓毒品罪項下均諭知沒收銷燬之；又扣
      案如附表Ｂ編號一、三之分別供前開第一級毒品、第二級
      毒品包裝用之外包裝袋，係可與上開毒品分離，而其主要
      作用在於包裹毒品，防其裸露、潮濕，便於被告攜帶販賣
      及轉讓毒品，且屬被告丁○所有，業據被告丁○供承在卷
      ，應依毒品危害防制條例第19條第1 項規定沒收。
（二）又上開條例第19條第1 項另規定，犯販賣毒品罪者，其犯
      罪所得之財物均沒收之，係採義務沒收主義。故販賣毒品
      所得之對價，不問其中成本若干，利潤多少，均應全部諭
      知沒收，貫徹政府查禁煙毒之決心，以符立法本旨（最高
      法院91年度台上字第2419號判決意旨可供參照）。茲被告
      販賣第一級毒品所得1 萬元雖未扣案，仍應依上開說明及
      規定予以宣告沒收，如全部或一部不能沒收時，以其財產
      抵償之。
（三）另扣案如附表二所示之行動電話4 支（不含廠牌為SAMSUN
      G 牌之行動電話）及上開行動電話內門號0000000000號、
      0000000000號、0000000000號之SIM 卡（SIM 卡，依國內
      電信公司契約之約定，該SIM 卡於申辦手續完成時即為申
      辦人所有，退租或拆機時均不繳回），均為丁○供明為其
      所有、供其向「阿三哥」聯絡毒品交易所用之物，應依毒
      品危害防制條例第19條第1 項之規定於被告販賣第一級毒
      品罪項下沒收之。至於該支廠牌為SAMSUNG 牌之行動電話
      （含0000000000號之SIM 卡），為丙○○所有之物，分據
      被告丁○及丙○○供陳在卷；另未扣案、為被告丁○持以
      與丙○○聯絡交易毒品所用之門號0000000000號，自96年
      9 月14日起迄今為案外人林龍祥申請使用，此有中華電信
      資料查詢表可按（見本院卷(一)第46頁），該門號之SIM 卡
      顯非被告丁○所有，而毒品危害防制條例第19條第1 項規
      定宣告沒收，並無如同條例第18條第1 項所定（不問屬於
      犯人所有與否，沒收之）之明文，故應屬相對沒收主義之
      立法，其應沒收之物，應以屬被告所有者為限（最高法院
      93 年 度臺上字第462 號判決參照），準此，上開該支行
      動電話及未扣案之0000000000號SIM 卡既非屬被告丁○所
      有之物，且非屬違禁物，核與沒收之要件不符，自不得併
      予宣告沒收。
（四）另附表二所示、扣案之現金31600 元，雖被告丁○供明為
      其所有，惟否認為本案所用、或預備所用或所得之物；及
      扣案如附表二所示不知號碼之SIM 卡，茲均無證據足以證
      明上開查扣之證物，係被告犯本案所用或預備所用之物，
      亦非因犯罪所得之物，復非違禁物，自無從併予宣告沒收
      ，附此敘明。
乙、無罪部分
壹、公訴意旨略以：被告乙○○於96年6 月11日，明知被告丁○
    身上腰帶包內攜帶大量第一級毒品，卻仍基於與丁○共同持
    有第一級毒品之犯意，於施用完丁○所提供之毒品後，仍接
    受丁○之邀約，而與丙○○及不知情之甲○○（另行不起訴
    處分）坐上丁○所駕駛之車牌號碼NU-1985 號自小客車，自
    台中前來彰化，嗣為警查獲，並扣得如附表二所示之第一級
    毒品海洛因，因認被告乙○○涉有毒品危害防制條例第11條
    第1 項之持有第一級毒品罪嫌。
貳、本院之判斷
一、按犯罪事實應依證據認定之，無證據不得認定其犯罪事實；
    又不能證明被告犯罪者，應諭知無罪之判決，刑事訴訟法第
    154 條第2 項、第301 條第1 項分別定有明文。次按認定不
    利於被告之事實，須依積極證據，苟積極證據不足為不利於
    被告事實之認定時，即應為有利於被告之認定，更不必有何
    有利之證據；又刑事訴訟法上所謂認定犯罪事實之積極證據
    ，係指適合於被告犯罪事實之認定之積極證據而言，雖不以
    直接證據為限，間接證據亦包括在內；然而無論直接或間接
    證據，其為訴訟上之證明，須於通常一般之人均不致有所懷
    疑，而得確信其為真實之程度者，始得據為有罪之認定，倘
    其證明尚未達到此一程度，而有合理之懷疑存在時，致使無
    從形成有罪之確信，根據「罪證有疑，利於被告」之證據法
    則，即不得遽為不利被告之認定（最高法院30 年 上字第
    816 號、40年臺上字第86號及76年臺上字第4986號判例意旨
    參照）；且刑事訴訟法第161 條第1 項規定：檢察官就被告
    犯罪事實，應負舉證責任，並指出證明之方法。因此，檢察
    官對於起訴之犯罪事實，應負提出證據及說服之實質舉證責
    任。倘其所提出之證據，不足為被告有罪之積極證明，或其
    指出證明之方法，無從說服法院以形成被告有罪之心證，基
    於無罪推定之原則，自應為被告無罪判決之諭知（最高法院
    92年度臺上字第128 號判例參照）。
二、訊據被告乙○○固坦承有於前揭時地與丙○○、甲○○，搭
    乘另一被告丁○所駕車輛，自台中前往彰化而為警查扣得如
    附表二所示之毒品一情，惟堅詞否認有何持有該第一級毒品
    海洛因之犯行，辯稱：伊知道那些毒品海洛因係被告丁○的
    ，但伊沒有與丁○共同持有之意思等語。
三、公訴人認被告乙○○有與被告丁○、丙○○共同持有如附表
    二所示之第一級毒品海洛因，無非係以被告等人同時為警查
    獲，並自其中一人即被告丁○身上背包中起獲該批扣案毒品
    海洛因，且被告乙○○自陳知悉被告丁○身上有海洛因等語
    為主要論據。
四、經查：
（一）該批扣案之第一級毒品海洛因，為被告丁○所有之物，業
      據證人即另一被告丁○於本院審理時結證在卷（見本院卷
      (一)第75頁背面），並據證人丙○○、甲○○分別於偵查中
      證稱屬實（見同上偵查卷第235 頁、第229 頁）；且該批
      毒品悉數在被告丁○身上之背包內查獲，此情亦據當日承
      辦警員陳松正到庭結稱明確（見本院卷(一)第110 頁背面）
      。衡之毒品海洛因量少價昂，本案扣得之海洛因數量不少
      （經分裝為57包），價值非微，所有者不假手他人自行藏
      置，是為合理，足顯扣案之毒品海洛因為丁○所有一情非
      假，故非被告乙○○所有之物至明。
（二）又上開扣案之毒品海洛因，為被告丁○於是日（即96年6
      月11日）自行向綽號「阿三哥」之鄒志宏所購買，購得後
      再駕車前往丙○○住處，邀集丙○○一同前往彰化，當時
      丙○○、乙○○及甲○○均在丙○○住處，丁○即一起載
      渠等南下彰化，此情亦據證人丁○同樣於本院審理時證述
      綦詳（見本院卷(一)第76頁背面），核與證人丙○○於偵查
      中證述（見同上偵查卷第29頁）、被告乙○○歷次所陳當
      日與被告丁○相遇及至一同南下之情節一致，亦足信為實
      在，是被告乙○○當日出現在丁○所駕車上，乃受丁○邀
      集一同南下之故。再核，丁○另證陳：伊沒有跟他們說，
      伊將毒品放在車上，用一個包包放著，他們也沒有人去打
      開伊的皮包等語（見本院卷(一)第76頁背面），故而，被告
      乙○○雖與丁○同在車上，然對丁○該只裝有毒品之皮包
      ，並未有所接觸，則被告乙○○對該批毒品海洛因未曾建
      立任何持有保管之事實上支配關係至為顯然。況證人丁○
      另結稱：並沒有要與乙○○一起共有毒品之意思等語（見
      同上院卷第77頁），益發可見丁○並無與他人共同持有、
      管領、支配該批毒品海洛因之意圖。丁○既無與被告乙○○共同持有之意思，被告乙○○復未實際接觸或取得該批
      毒品以為保管、支配，該批毒品又非被告乙○○所有之物
      ，本院即難逕認如附表二所示之毒品海洛因57包為被告乙○○所持有之物，至屬當然。此外，又查無其他積極事證
      為佐，本院自難形成被告乙○○於上揭時地確有非法持有
      如附表二所示毒品海洛因之確信，揆諸上揭說明，自應就
      被告乙○○被訴共同持有如附表二所示扣案之第一級毒品
      部分，諭知無罪之判決。
五、被告乙○○另聲請本院傳喚證人丙○○到庭作證，惟證人丙○○已經本院通緝在案，尚未緝獲之情，業據上述，本院依
    法無其他方法可使證人丙○○到庭作證，則此一證據顯已不
    能調查，且被告乙○○請求傳喚丙○○，乃為證明被告並無
    與丁○共同持有毒品海洛因之事實，惟本案經本院審理後，
    認檢察官起訴被告乙○○涉嫌共同持有海洛因之犯行尚屬不
    能證明，如上所述，是被告乙○○聲請調查上開證據之待證
    事項既為「被告未共同持有海洛因」，亦屬待證事實已臻明
    瞭無再調查之必要，爰依前開刑事訴訟法第163 條之2 規定
    ，駁回被告乙○○此部分調查證據之聲請。
丙、應適用法條
壹、刑事訴訟法第299 條第1 項前段、第301條第1項。
貳、毒品危害防制條例第4 條第1 項、第2 項、第8 條第1 項、
    第18條第1項前段、第19條第1 項。
、刑法第11條前段、第135 條第1 項、第47條第1 項、第59條
    、第37條第2 項、第51條第5 款。
肆、刑法施行法第1條之1第1項、第2項前段。
本案經檢察官吳曉婷到庭執行職務。
中    華    民    國    97    年    4     月    24    日
                  刑事第四庭    審判長法  官  周淡怡
                                      法  官  廖政勝
                                      法  官  周莉菁
以上正本證明與原本無異。
如不服本判決，應於判決送達後10日內，向本院提出上訴書狀，
上訴書狀應「敘述具體上訴理由」，並按他造當事人之人數附繕
本。「切勿逕送上級法院」。
中    華    民    國    97    年    4     月    24    日
                                      書記官  劉玫金
附表一：販賣第一級毒品部分
 ┌──┬────┬────────┬──────────┬─────┬──────────┬──────┐
 │編號│販賣對象│時間（民國96年）│  販 賣 毒 品 地 點 │毒品種類  │數量暨金額（新臺幣）│聯絡方式    │
 ├──┼────┼────────┼──────────┼─────┼──────────┼──────┤
 │ １ │        │4月中旬某日     │彰化縣彰化市南美里3 │第一級毒品│共買1包、計2千元。  │均係由丙○○│
 │    │        │                │鄰崙美路241巷12號。 │海洛因    │（丙○○、乙○○二人│以其行動電話│
 │    │        │                │                    │          │共同出資，平分施用）│0000-000000 │
 ├──┤        ├────────┼──────────┼─────┼──────────┤號撥打丁○之│
 │ ２ │        │5月初某日       │同上。              │同上。    │共買1包、計2千元。  │0000-000000 │
 │    │        │                │                    │          │（丙○○、乙○○二人│號電話聯絡  │
 │    │        │                │                    │          │共同出資，平分施用）│            │
 ├──┤丙○○  ├────────┼──────────┼─────┼──────────┤            │
 │ ３ │  與    │5月底某日       │臺中縣霧峰鄉萬豐里中│同上。    │共買2包、計3千元。  │            │
 │    │乙○○  │                │正路228巷6號        │          │（丙○○、乙○○二人│            │
 │    │        │                │                    │          │共同出資，平分施用）│            │
 ├──┤        ├────────┼──────────┼─────┼──────────┤            │
 │    │        │5月底某日（距上 │同上。              │同上。    │共買2包、計3千元。  │            │
 │ ４ │        │次約三天）      │                    │          │（丙○○、乙○○二人│            │
 │    │        │                │                    │          │共同出資，平分施用）│            │
 └──┴────┴────────┴──────────┴─────┴──────────┴──────┘
附表二：扣案物
一、丁○所有、甫自「阿三哥」處所購得、轉讓丙○○及乙○○
    各1 包後所剩餘之第一級毒品海洛因57包（其中毛重0.3 公
    克共47包，0.6 公克共2 包，1.0 公克共3 包，0.1 公克1
    包，0.2 公克4 包，經驗餘淨重共計9.58公克）
二、丁○所有、甫同時自「阿三哥」處所購得之第二級毒品甲基
    安非他命29包（其中毛重1.0 公克共11包，0.4 公克共1 包
    ，0. 3公克共11包，0.2 公克共6 包，原淨重計11.5727 公
    克，取樣0.0473公克鑑析用罄，故驗餘淨重共計11.5254 公
    克）。
三、行動電話5 支，其中廠牌為SAMSUNG 牌之行動電話1 支（含
    門號為0000000000號之SIM 卡）為丙○○所有，其餘4 支行
    動電話（含門號為0000000000號、0000000000號、00000000
    00號之SIM 卡；不含其中1 支行動電話中不知號碼之SIM 卡
    ）均為丁○所有、供本案聯絡毒品交易所用之物（其中廠牌
    為MOTROLA 牌之行動電話1 支，查獲當時為丁○借予丙○○
    使用中）。
四、丁○所有、非供本案所用、或所得、或預備所用之現金3160
    0 元。
附表Ａ
編號一、第一級毒品海洛因伍拾柒包（驗餘淨重計玖點伍捌公克
        ）不含外包裝袋。
編號二、第二級毒品甲基安非他命貳拾玖包（驗餘淨重計壹拾壹
        點伍貳伍肆公克）不含外包裝袋。
附表Ｂ
編號一、上開附表Ａ編號一之第一級毒品海洛因外包裝袋伍拾柒
        只。
編號二、扣案之除廠牌為SAMSUNG 牌行動電話外之行動電話肆支
        （及含門號0000000000號、0000000000號、0000000000
        號之SIM 卡）
編號三、上開附表Ａ編號二之第二級毒品甲基安非他命外包裝袋
        貳拾玖只。
附表Ｃ
未扣案之販賣第一級毒品海洛因所得計新臺幣壹萬元。
 所犯法條：
 毒品危害防制條例第4條第1、2項
 製造、運輸、販賣第一級毒品者，處死刑或無期徒刑；處無期
 徒刑者，得併科新臺幣1千萬元以下罰金。
 製造、運輸、販賣第二級毒品者，處無期徒刑或7年以上有期徒
 刑，得併科新臺幣7百萬元以下罰金。
 毒品危害防制條例第8條
 轉讓第一級毒品者，處1 年以上7 年以下有期徒刑，得併科新
 臺幣1百萬元以下罰金。
 轉讓第二級毒品者，處6 月以上5 年以下有期徒刑，得併科新
 臺幣70萬元以下罰金。
 轉讓第三級毒品者，處3年以下有期徒刑，得併科新臺幣30萬元
 以下罰金。
 轉讓第四級毒品者，處1年以下有期徒刑，得併科新臺幣10萬元
 以下罰金。
 前四項之未遂犯罰之。
 轉讓毒品達一定數量者，加重其刑至二分之一，其標準由行政
 院定之。
 刑法第135條
 對於公務員依法執行職務時，施強暴脅迫者，處3年以下有期徒
 刑、拘役或3百元以下罰金。
 意圖使公務員執行一定之職務或妨害其依法執行一定之職務或
 使公務員辭職，而施強暴脅迫者，亦同。
 犯前二項之罪，因而致公務員於死者，處無期徒刑或7年以上有
 期徒刑；致重傷者，處3年以上、10年以下有期徒刑。


司法院資訊處製作；財團法人民間司法改革基金會備份。
